【裁判字號】    89,上易,230
【裁判日期】    900417
【裁判案由】    給付貨款
【裁判全文】
臺灣高等法院高雄分院民事判決  八十九年度上易字第二三○號
      上  訴  人  甲○○
                （即曾豐鎰）
      訴訟代理人  莊孝襄律師
      被上訴人    乙○○      .
      訴訟代理人  陳里己律師
                  蔡淑媛律師
                  歐陽志宏律師
右當事人間請求給付貨款事件，上訴人對於中華民國八十九年九月七日台灣高雄地方
法院八十八年度訴字第三三九號第一審判決提起上訴，本院判決如左：
      主      文
原判決關於命上訴人給付超過新台幣伍拾陸萬參仟陸佰參拾元及利息部分，暨該部分
假執行之宣告，並訴訟費用之裁判均廢棄。
右開廢棄部分，被上訴人在第一審之訴及假執行之聲請均駁回。
其餘上訴駁回。
第一、二審訴訟費用由上訴人負擔二分之一，餘由被上訴人負擔。
      事      實
甲、上訴人方面：
一、聲明：求為判決：(一)原判決命上訴人給付超過新台幣（下同）三十四萬零四百五
    十四元及其利息，與該部分假執行之宣告暨命負擔訴訟費用之裁判廢棄。(二)上開
    廢棄部分，駁回被上訴人在第一審之訴及其假執行之聲請。
二、陳述：除與原判決記載相同，茲予引用外，補稱：
  (一)被上訴人所提出八十七年六、七、八月份送貨估價單二十八紙，該送貨估價單僅
    能證明其有送貨之事實而已，並不足以證明二造間有買賣關係存在或該等貨品確
    係按訂單（傳真）記載品名送貨。
  (二)被上訴人於原審法院呈卷之錄音帶譯本，其內容僅為部分（後段）之錄音譯本，
    並非全部錄音內容（缺前段）。八十七年八月二十七日（拒收退貨之翌日）晚上
    ，上訴人與楊重武一同前往被上訴人住處，兩造先是理論拒收退貨事宜，例如：
    「當時（8.14.）明明是你（被上訴人）叫我把尚未退還之貨品，用貨運寄回，
    司機也有在場聽到，你為何出爾反爾，拒收退貨‧‧‧」，惟此斷交談之錄音內
    容（即前段），被上訴人並未製成譯本呈庭審酌。
  (三)上訴人於原審所提八十七年六月五日單據（貨單編號００八九四五）被上訴人親
    筆於其上記名「五月份起培林軸心全調漲為０‧四折」等字，其原意係指「培林
    」、「軸心」二項貨品自五月份起，從原約定三折調漲為四折計算，原審法院誤
    將「培林」與「軸心」二項貨品，認「培林軸心」係一項貨品，自有所誤解。
三、證據：除援用原審所提證據外，並聲請訊問證人高秋玲、陳世明。
乙、被上訴人方面：
一、聲明：求為判決：上訴駁回。
二、陳述：除與原判決記載相同，茲予引用外，補稱：
  (一)本件貨物買賣為民法一般買賣，並非為附解除條件之買賣。兩造於買賣時並無約
    定買受人得「任意退貨」，上訴人並未舉證證明兩造有此約定。又，貨單上雖未
    註明「買斷」，亦不得以反推本件買賣非「買斷」，蓋民法一般買賣關係即係「
    買斷」，倘無特別規定，自應適用民法一般買賣之規定。
  (二)兩造對於貨物之數量並不爭執，僅就貨物單價有爭執。系爭貨物單價係依黃、藍
    色（黃單交上訴人以請款，藍單由被上訴人留存）請款單上，被上訴人所填載之
    單價為準，上訴人抗辯除有特別貨品單價載於紅色出貨單外，其餘均以零售價之
    三折計算。然依被上訴人整理出有多數貨品例如「強磁鐵殼」於出貨時未於出貨
    單填載單價，而於被上訴人請款時，以「一一三元」請款（零售價二五０元），
    倘如上訴人所言，上訴人應主張其價格為「七五元」，何以上訴人無異議，亦即
    對此部分單價並不爭執。「３＊６培林」、「培林金殼」等項目亦同。又，被上
    訴人於出貨時亦將部分貨品單價填入，其金額有多數是零售價之三折，並非係如
    上訴人所言如有特別單價係於紅色送貨單上記載，足證雙方並無此約定。是以，
    上訴人既已收受黃色請款單，且未對於貨物單價提出異議，即認雙方對於貨品之
    價格已意思一致，足證兩造並未約定未填載之單價以零售價三折計算，自非由上
    訴人依紅色送貨單上之零售價三折計算單價，上訴人之抗辯顯然不實。另上訴人
    主張被上訴人於八十七年六月五日單據（貨單編號００八九四五）上說明「五月
    份起培林軸心全調漲為０．四折」等字，係指「培林」、「軸心」二項貨品自五
    月份起，從約定三折調漲為四折，以玆證明雙方未特別約定單價，即以零售價之
    三成計算。然查：「輪軸培林」與「培林」、「軸心」均為不同之商品，且被上
    訴人於出貨單上已記載「輪軸培林」及「２Ｘ５培林」單價為「七十元」、「七
    十二元」，則於出貨單上既已記載單價，自無再依零售價之四折計算單價。再則
    ，依原審判決附表二之一所載，「２Ｘ５培林」於四月份單價即為「六十四元」
    （即係零售價一六０元之四折價），則何來於「五月份調漲至０．四折」之可能
    。
  (三)上訴人雖主張八十七年八月十四日退貨予原告，其金額為五十七萬零三百五十七
    元，惟經被上訴人清查數量及核對金額，其金額應為五十四萬五仟伍佰九十四元
    ，其數量與明細表上所載不符。被上訴人並否認同意上訴人八十七年八月十四日
    之退貨，因該貨物係上訴人自行搬運放置於被上訴人處所，嗣後被上訴人將之寄
    還上訴人，惟遭上訴人拒收。另八十七年八月二十六日之退貨退貨金額十五萬三
    千四百八十三元，惟被上訴人不同意退貨。
  (四)綜上所述，兩造間之買賣關係屬民法一般買賣，並無「寄賣」之約定，被上訴人
    亦無同意上訴人退回八十七年八月十四日及同年八月二十六日之貨品，而上訴人
    既已簽收貨物，且於被上訴人請款時，對於所有貨物價格均無異議，足認貨物價
    格係以被上訴人請款時之價格為準，從而被上訴人依買賣法律關係，請求上訴人
    給付未付之貨款一百一十四萬零五百十四元及利息，自屬有理。
三、證據：援用原審所提證據。
      理      由
一、本件被上訴人起訴主張：伊於民國八十七年四月間起，即提供各項玩具予上訴人
    批發販售，雙方約定以「賣斷」之方式交易。上訴人以傳真或電話向伊訂貨，伊
    在收到上訴人傳真訂單後，即依訂單上之數量委由貨運公司送交上訴人。伊依約
    交付六、七、八月份之貨品，上訴人應付六月份貨款八十七萬零四百一十四元（
    扣除上訴人已於八十七年七月三十日前來付清之三筆運費四千零四十二元）、七
    月份貨款二十四萬八千七百七十四元、八月份貨款二萬零七百六十元及七月份運
    費八百零六元，又「２＊５培林」之進貨價為「七十元」，伊誤載為「七十二元
    」而向上訴人請款，此部分減縮請求二百四十元。計上訴人應給付伊一百十四萬
    零五百十四元等情，求為命上訴人給付一百十四萬零五百十四元，及自八十七年
    十一月二十八日起至清償日止，按年息百分之五計算之利息之判決。
二、上訴人則以：兩造係以寄賣方式合作，被上訴人亦表示未出售之貨物可以退貨。
    且被上訴人貨款計算不實，七月份貨款應為二十三萬六千三百六十六元，六月份
    貨款應為八十萬七千一百六十八元，八月份貨款為二萬零七百六十元，共計一百
    零六萬四千二百九十四元。惟被上訴人於八十七年八月十四日收受伊退回之貨物
    ，其價額為五十七萬零三百五十七元，應予扣除，又伊於同年八月二十六日將溢
    出之進貨予以退還，竟遭拒絕，此部分價額為十五萬三千四百八十三元亦應予扣
    除。是伊應給付被上訴人之貨款僅為三十四萬零四百五十四元等語，資為抗辯。
三、被上訴人主張上訴人於八十七年四月間起，由上訴人以傳真或電話向其訂購貨物
    ，其收到上訴人傳真訂單後，依訂單上之數量委由貨運公司送交上訴人，及八十
    七年八月份貨款為二萬零七百六十元等情，為兩造所不爭，並有被上訴人提出貨
    品簽收單影本十九紙、貨單編號○○八九三七影本一紙、五月份請款單影本一紙
    、貨單影本四紙、託運單影本三紙、進貨單影本十五紙、八十七年六月份請款單
    影本一份、六、七、八月份估價單影本二十八張及六，七月份請款單二張、六月
    份運費估價單影本一份、金額計算明細表影本六張為證，被上訴人此部分之主張
    ，自堪信為真實。
四、上訴人雖辯稱：兩造係寄賣之關係，因依玩具業界之習慣，若為買斷的買賣方式
    ，則雙方應於收據單上明註云云，並提出其與他公司交易買斷之銷貨單、出貨單
    各一紙為憑，然觀之上訴人所提出與他公司即奇純美食品有限公司（下簡稱奇純
    美公司）之出貨單，其上備註欄記載有「本交易依動產法第三章之規定為附條件
    買賣，在貨款未付清或票據未兌現前買受人無條件同意所有權歸賣方」等語，惟
    本件被上訴人所提之估價單上均無「附條件買賣」之記載，是上訴人所提與奇純
    美公司間之出貨單及銷貨單，自難遽以作為其與被上訴人間為寄賣之附有解除條
    件買賣之證明。且由證人陳世明證稱：「買賣是否為買斷我不清楚，是兩造自己
    商談的」、「大部份是以買斷方式交易，這是指大盤及中盤間之玩具或零件買賣
    」等語（見原審(一)卷一三三頁反面、一三四頁），及証人高秋玲證稱：「有些貨
    是被上訴人主動寄過來給上訴人試賣的貨品，這些都是上訴人沒有傳真所定的貨
    ，沒有銷售的貨品就可以退回處理。如果上訴人傳真訂貨的貨品沒有賣掉，就不
    能退貨。」等語（見本院卷四六頁），均不能証明兩造有寄賣之約定，此外上訴
    人又不能舉証以實其說。上訴人辯稱兩造間係屬寄賣云云，自不足採。
五、次查，有關本件物品之價格，被上訴人主張係以請款時為準，上訴人則主張若於
    出貨單上單價欄有特別記載單價，則以此為標準，若無記載單價，則以備註欄之
    零售價三折計算等語，兩造並提出估價單，且就有爭執之貨品價格主張分別如原
    判決附表（下稱附表）一所示。經查：
    (1)本件兩造所提出之估價單為一式三聯，紅色為出貨單，黃色為請款單，藍色由
      被上訴人存留，其上有「品名」、「數量」、「單價」、「金額」、「備註」
      等欄，而「單價」欄及「備註」欄上有同時記載金額（如八十七年六月五日編
      號○○八九四七號之必殺馬達，而該單價六十元恰巧為備註欄二百元之三折即
      六十元，亦有如同年六月一日之編號○○八九四四號充電器單價記載為二百八
      十元，備註欄記載為五百五十元，即非備註欄之三折），亦有時僅記載其一（
      即於單價欄或於備註欄記載，如八十七年六月七日之編號九九三五○二號品名
      第十三之三軌戰直及第十五之加長底盤），是該出貨之估價單上並無其他字樣
      足以認定兩造價格之合意係以何時為準。
    (2)按買賣者，為當事人就標的物及價金互相同意時，其契約即為成立，民法第三
      百四十五條第二項定有明文，是倘被上訴人主張之價金，上訴人無異議而予付
      款並收受貨物，即可認為上訴人已同意該價金而兩造就標的物及價金意思表示
      一致，否則上訴人自可表示異議，認該買賣契約未成立而不予付款。本件上訴
      人於八十八年四、五月間所購貨品單價逾零售價三折，並已付訖貨款之項目，
      如附表二－一、二－二所載，其中附表二－二為上訴人所不爭執之項目，雖上
      訴人稱該附表二－二項目之貨品於進貨時均已填載特殊單價，且部分如「第五
      輪」、「冷卻劑」、「Ａ級培林油蓋」、「綠軸心」等於六月至八月之請款價
      格，均較四、五月份單價調降，是未予爭執而付款等語，然倘如上訴人所述雙
      方價金合意是以出貨單上「有特殊單價，以此為準，無特殊單價則以零售價為
      準」，則附表二－二之貨品，兩造價金合意之時點，應為出貨上載明之特殊單
      價，縱被上訴人事後於請款單上就上開「第五輪」等物載明較低之價額，亦非
      兩造合意之價金，蓋若如此，則雙方價格合意之時點及標準有賴於被上訴人請
      款之高低而定，即被上訴人請款較出貨單上之單價或零售價三折為低時，則以
      請款金額為準，若請款金額較高時，則以特殊單價或零售價三折計算，此對於
      一長期繼續性貨品買賣契約之各個貨物買賣成立與否認定標準即有不同，而無
      法確定。故自難以被上訴人事後請款價格較低，則以此價格為兩造合意之價格
      ，而被上訴人請款較高時，則以特殊單價或零售價三折計算為兩造合意之價格
      來認定契約成立之時點。故上訴人上開抗辯已難採信。
    (3)另上訴人所提附表二－二上之「超級馬力」、「強磁鐵殼」（其估價單編號為
      ○○八九二五）之單據為黃色請款單，其上之單價「五三」、「一一三」為事
      後由被上訴人以紅色筆書寫，非原先之出貨單上即有記載，上訴人仍以此單價
      主張，是其對於被上訴人請款單上之價金亦同意支付。再貨單編號為○○八九
      三二之估價單（八十七年五月二十一日），除第一項「三軌直道單片」有填載
      單價外，其餘均未填載，而該張之貨物總額為「二萬六千二百六十四元」，「
      鋁框」之單價即以「五七．六」計算（上訴人主張價額為四十八元），又編號
      ○○八九○七之「電子開關」（八十七年四月二十八日）、○○八九二八之「
      電刷」（八十七年五月二十日）、○○八九二三之「麥克輪」（八十七年五月
      十四日），被上訴人於請款時分別以「四十二元」、「十五元」、「四十二元
      」請款，上訴人於收受請款單時並無異議，加上該月份之其他貨物總額及運費
      總計為六十萬三千九百三十三元，上訴人曾以八十七年六月三十日，同額之支
      票交付予被上訴人並已兌現等情，有被上訴人所提出之五月份請款單明細及藍
      色估價單影本、銀行代收票據紀錄簿及銀行存摺影本附卷可稽，足見上訴人就
      該鋁框、電子開關、電刷、麥克輪部分曾以單價「五七．六元」、「四十二元
      」、「十五元」、「四十二元」付款，上訴人否認未按被上訴人請款單價付款
      ，而應零售價三折計算等語，自不足採。故上訴人曾就系爭貨品於未載明單價
      之情形下，以超過零售價三折計算之金額（即被上訴人請款價額）支付予被上
      訴人，且無異議，應堪認定。
    (4)觀之附表一兩造有爭執之貨品項目，其中「輪軸培林２Ⅹ５」（貨單編號○○
      三五二五）、「２Ⅹ５培林」（貨單編號○○八九四四）、「輪軸培林２Ⅹ６
      」（貨單編號○○八九四四）（「電刷」及「輪軸培林」之出貨單上單價欄被
      上訴人有計載十五元、七十五元，但均被劃掉）之出貨單上均有記載「單價」
      分別為「七十元」、「七十二元」、「九十五元」及「零售價」，是倘如上訴
      人所述，有單價者以單價為準，則何以上訴人分別主張零售價四折計算？上訴
      人固又提出貨單編號○○八九四五之八十七年六月五日之單據，表明其上記載
      「五月份起培林軸心全調漲為○．四折」，惟「輪軸培林」與「培林軸心」為
      不同之商品，不僅名稱不同，且就輪軸培林本身亦可分為「２Ⅹ５」、「２Ⅹ
      ６」、「３Ⅹ６」，足見其產品之規格、功能之各異。上訴人徒以○○八九四
      五號貨單上之記載，即認輪軸培林及２Ⅹ５培林應以四折計算，不足採信。
    (5)上訴人固又提出被上訴人於出貨時，於單價欄填載特殊價格（即非以零售價三
      折計算）其無爭議之估價單，如編號○○三五二四第一項至第四項商品、○○
      三五二五之「鐵條」、○○三五二六之「充電器」、○○八九四四之「七二○
      度鐵軌」、「充電器」、○○八九四七之「鍍金強磁」、○○三五○二之「三
      軌單片直」、「三軌單片彎」、○○三五○八之「百科漫畫」、○○三五○九
      之「冷卻劑」、○○三五一○之「單片直道」、「單片彎道」等，惟此亦均為
      被上訴人請款之價格，即兩造不爭執之部分，是自難遽以出貨單上之單價與被
      上訴人日後之請款價相同，即認為兩造價格合意之時點為出貨單上之單價或零
      售價之三折。
    (6)被上訴人就附表一之貨品向上游廠商購買之價格，與被上訴人向上訴人請款之
      請款單上價格相同者，約有十八項，此有被上訴人所提之估價單附卷可稽，而
      觀之上訴人就附表一貨品主張之價格，顯較被上訴人之進價為低，此對於被上
      訴人而言，即係賠本出售，是除附表一之「小鋼輪」一項，被上訴人有說明其
      虧本出售之原因外，依一般常情，除有特殊原因，自難會有賠本買賣之情形。
      本件兩造係透過陳世明之介紹買賣，是姑不論被上訴人是否會賺取大量之利潤
      ，惟其自不可能於明知虧本之情形下仍出售，至於上訴人雖於收受出貨單時，
      並無法明確知悉貨品之單價如何，惟其仍可於被上訴人出具請款單時就該價格
      立即與被上訴人協商、表示意見，故綜上所述，由前開上訴人曾對於出貨單上
      未記載單價，而被上訴人請款時以超過零售價之三折或低於三折之價格請款，
      上訴人仍然付款之情形觀之，兩造價格合意之時點為以被上訴人請款時為準，
      而非如上訴人所述之「有特殊單價以該單價為準，無特殊單價則以零售價三折
      計算」，上訴人所辯，自不足採，是就附表一之貨品，其價格應以被上訴人主
      張之單價為準。
六、再查，系爭貨物之價金，依被上訴人提出之估價單所載金額總計為一百一十三萬
    九千七百零八元，加上運費八百零六元，合計為一百十四萬五百十四元。惟上訴
    人抗辯：其未收受「三層鐵條」〈數量一，單價為三千元〉、「慢充」〈數量七
    十，單價七十五元〉、「７００V電池箱」〈數量九百六十個，單價二十四元〉
    等語，業經其提出八十七年七月十日編號００三五二二之估價單上並無「三層鐵
    條」、八十七年六月五日編號００八九四七之估價單上並無「慢充」、「７００
    V電池箱」記載之估價單二紙為憑，被上訴人對此未記載不爭執，亦未提出其有
    交付前開貨物予上訴人之證明，應認上訴人未收受上開貨物，則被上訴人請求給
    付上開貨物之貨款三萬一千二百九十元，即無理由，應予扣除。又上訴人主張訂
    約時有退貨之約定，未能提出證據以實其說，固不可採。然上訴人要求退回如八
    十七年八月十四日估價單六紙所載貨品、數量及金額之貨物，並經被上訴人同意
    ，已據證人王博崑結證稱「當時被上訴人同意車上貨品退回，上訴人說他那邊還
    有貨品未送來，改天再用郵寄退貨。被上訴人也曾影印退貨單一份。」等語（見
    原審(一)卷一一三頁），堪認兩造就上訴人八十七年八月十四日退回貨物一事，達
    成合意。衡量上訴人所退回之貨物種類及數量繁多，非短期間能檢查完畢。被上
    訴人自承檢查核算後退貨之金額應為五十四萬五千五百九十四元，堪信為真實。
    上訴人主張以之為抵銷前開貨款，為有理由。則被上訴人得請求之貨款為五十六
    萬三千六百三十元（0000000-00000-000000=563630）。至於八十七年八月二十
    六日之退貨，既為被上訴人拒絕收受，難認被上訴人有同意退貨之意思表示，而
    上訴人亦無法證明該貨物有瑕疵，上訴人自不得拒絕給付此部份貨款。
七、綜上所述，被上訴人請求上訴人給付五十六萬三千六百三十元，及自八十七年十
    一月二十八日起至清償日止，按年息百分之五計算之利息，為有理由，應予准許
    ，逾此所為請求，為無理由，應予駁回。原審就上開應准許部分，為上訴人敗訴
    之判決，並無不合，上訴意旨指摘原判決此部分不當，求予廢棄，為無理由，應
    予駁回。至超過上開應准許部分，原審命上訴人給付，尚欠允洽，上訴意旨指摘
    原判決此部分不當，求予廢棄改判，為有理由，爰由本院將原判決此部分廢棄，
    改判如主文第二項所示。
八、據上論結，本件上訴為一部有理由，一部無理由，依民事訴訟法第四百五十條、
    第四百四十九條第一項、第七十九條但書，判決如主文。
中      華      民      國    九十      年      四      月    十七    日
                                      臺灣高等法院高雄分院民事第四庭
~B1審判長法官  王錦村
~B2法      官  林紀元
~B3法      官  曾錦昌
右為正本係照原本作成。
不得再上訴。
中      華      民      國    九十      年      四      月    二十    日
~B法院書記官  施耀程
                                                                      Ｋ


司法院資訊處製作；財團法人民間司法改革基金會備份。
